臺灣高等法院臺中分院刑事判決　　　　　　　　　　九十三年度上訴字第七一八號
　　上　訴　人
　　即　被　告　乙○○
右上訴人因違反槍砲彈藥刀械管制條例等案件，不服臺灣彰化地方法院九十三年度訴
字第一○二號中華民國九十三年三月二十三日第一審判決（起訴案號：臺灣彰化地方
法院檢察署九十二年度偵緝字第四八七號），提起上訴，本院判決如左：
    主      文
原判決關於被告違反槍砲彈藥刀械管制條例部分撤銷。
乙○○未經許可無故持有可發射子彈具有殺傷力之槍枝，處有期徒刑壹年陸月，扣案
如附表編號一所示之物沒收。
其餘上訴駁回。
右揭撤銷改判部分與駁回上訴部分，應執行有期徒刑貳年，扣案如附表編號一、二所
示之物均沒收。
    事      實
一、乙○○（綽號「仔」）明知未經主管機關許可，不得持有可發射子彈、具殺傷
    力之列管槍枝、子彈，竟仍於民國八十四年底或八十五年初某日，於不詳地點，
    自不詳人士收受可發射子彈、具殺傷力之德製八ｍｍ半自動金屬改造模型手槍一
    枝（含彈匣，如附表編號一所示，槍枝管制編號：0000000000號）及
    具有殺傷力之改造子彈一顆（如附表編號二所示，已於鑑驗時拆解完竣），旋即
    未經許可無故持有上開槍、彈，並於持有後，或將之隨身攜帶、或加以藏放在彰
    化縣田中鎮某處山上射擊靶場。
二、嗣乙○○因案遭通緝而缺錢花用，竟意圖為自己不法之所有，並基於概括犯意，
    先後於：
  (一)八十五年五月十四日下午，在臺東縣東河鄉某處，郵寄一封內容為：「生哥侍佑
    ：小弟在此問安，久未聯絡，不知近來可好，小弟手函與您，並無好事，只因有
    事請您幫忙，對了，生哥，前兩年您出來選議員時，寄放在小弟這裡的三把手槍
    ，小弟一直都替您保存很好，不知道您何時要收回呢？小弟因撤銷假釋，現在跑
    路中，怕那天一不小心回去蹲，槍械部分交代不清，可能把您拖下水，當然機會
    不大啦，但也要看您怎麼做，還有小弟最近常往大陸跑，生活費很重，而又沒什
    麼進帳，真的有點緊了，望生哥在２３號以前匯個一百萬元進小弟的帳戶，因小
    弟我２５號要去上海一趟，就此一次小弟而後絕不會再打擾生哥您，萬事請您一
    定要幫這個忙，請您也不用找堯哥，找他也幫不上忙，因小弟已和他無關係了，
    我的意思相信生哥您也知道，您自己去衡量，ＰＳ請您一定要在２３號以前，在
    此先謝了，帳號、戶名如下：田中‧中小企業銀行00－00－0000000
    —乙○○。祝好弟弟：仔叩上」之恐嚇信，至彰化縣田中鎮○○路○段三二七
    巷二十七號，向甲○○恐嚇取財新臺幣（下同）一百萬元，致甲○○心生畏懼，
    惟甲○○接獲該信並未依循付款而未能得逞。
  (二)乙○○見甲○○接獲該信未依照指示於二十三日匯款，乃於同年月二十四日自花
    蓮縣某處，郵寄一個包裹，內附有前揭德製八ｍｍ半自動金屬模型手槍一枝（含
    彈匣，槍枝管制編號：0000000000號）、改造子彈一顆及一封內容為
    ：「生哥侍佑：收函顏歡，小弟去函想必已悉，我想生哥您一定不肯幫小弟的忙
    ，這也難怪，您一定以為我是說說而已，不會把大哥供出來，您一個晚上輸幾仟
    萬都不放在眼裡，小弟開口請您幫忙只不過一百都不肯，我也是因您而跑路的，
    就是因為之前您用的那場筒仔，我被判兩個月，您是老闆占三分，多少也要表示
    一下，您真的不肯幫忙的話，那麼請生哥您屁股洗乾淨，一起坐牢吧！別到東窗
    事發，才要跟小弟我談條件，那時可不是一百就能解決，您自己去努力的衡量吧
    ，對了寫到這裡我算一算要壹佰伍拾萬元才夠，我訂了一本厄瓜多厄的護照要６
    ８萬，那生哥不好意思就請您多匯伍拾萬，事情發生時，小弟替您背下來，那還
    好，如不肯並死咬著不放，您認為能拖的了關係嗎？相信您也瞭解到時對您現在
    的身份，多少會有影，何況您之前買這議員，花了四仟多萬，卡了一條賄選案
    ，去年又犯了一條六合彩組頭，如再加上槍械案，我看生哥您跳到黃河也洗不清
    ，搞不好還多一條管訓，您到時花錢走後門，可能就不止花壹佰伍拾萬吧！更何
    況現在這麼緊，也沒什麼人敢收。為了表示小弟只會跟生哥您要求幫這一次忙，
    在此先把您之前交代保管的三把槍還您其中一把８ｍｍ，另外的９２ｍｍ和黑星
    ５．４ｍｍ等生哥您幫小弟的忙匯壹佰伍拾萬進帳戶後，小弟定全部歸還予您，
    如不肯那我就留著。對了當您收到此信可能我已出海去大陸，要６月中旬才會回
    來，但還是希望您決定後，３０號以前匯進去，我會交代台灣的朋友打電話去查
    ，３０號以前如還沒匯進，也就表示生哥您不肯幫小弟的忙，那就看著辦吧！祝
    好台中‧中小企銀‧田中分行‧帳號：00－00－000000－0戶名：乙
    ○○新台幣：壹佰伍拾萬元正謝謝弟弟：仔叩上」之恐嚇信，至上址給甲○○
    ，而向其恐嚇取財一百五十萬元，甲○○於同年月二十五日收到該恐嚇信乃心生
    畏懼，惟甲○○並未付款，隨即報警處理，並將前揭如附表編號一、二所示之槍
    枝及子彈交由警方，乙○○始未得逞。
三、案經彰化縣警察局田中分局報請臺灣彰化地方法院檢察署檢察官偵查起訴。
    理      由
壹、程序方面：
     本案檢察官原起訴被告涉犯槍砲彈藥刀械管制條例七條第四項、第十二條第四
     項之罪嫌，惟於原審言詞辯論時，公訴檢察官當庭變更起訴法條為八十五年九
     月二十五日修正前之槍砲彈藥刀械管制條例第十條第三項及第十一條第三項，
     而上開罪名最重本刑均為三年以下有期徒刑，已非強制辯護案件，本院自毋庸
     為被告指定辯護人，先此敘明。
貳、罪責認定方面：
一、訊據上訴人即被告乙○○對於持有上開槍枝、子彈，以及寄發右揭信函及郵寄上
    開槍枝、子彈予被害人甲○○之事實雖坦白承認，然矢口否認，有恐嚇取財之犯
    行，並辯稱：上開槍枝、子彈均係被害人甲○○所寄放，伊曾為被害人甲○○頂
    罪，伊寄信僅是要求被害人甲○○依約給付紅利，並無恐嚇之意思云云。惟查：
  (一)被告於右揭時地持有上開改造槍枝、改造子彈之事實，業據被告坦承不諱，且扣
    案如附表編號一所示之槍枝，係德製八ｍｍ半自動金屬模型手槍，槍管已貫通，
    機械性能良好，可擊發子彈，認具殺傷力；另附表編號二所示之改造子彈一顆（
    已於鑑驗時經拆解完竣），係由八ｍｍ空包彈加裝直徑約五．七ｍｍ之土製圓錐
    形金屬彈頭而成，具子彈完整結構，認具殺傷力等情，已有內政部警政署刑事警
    察局八十五年六月十九日刑鑑字第三六四九四號槍彈鑑驗通知書一件在卷可稽（
    見警訊卷第九、十頁），故被告右揭持有上開改造模型手槍、改造子彈之事實應
    堪認定。又被告持有行為後之八十五年九月二十五日槍砲彈藥刀械管制條例第四
    條第一項第一款修正後才增列「改造模型槍」，上開修正前即被告行為時，上開
    改造模型槍仍屬第四條第一項第一款之其他可發射金屬或子彈具有殺傷力之槍枝
    ，併此敘明。
  (二)被告曾於右揭時地，連續寄發右揭信函、改造槍枝、改造子彈予被害人甲○○之
    事實，業經被告坦承不諱，核與被害人甲○○指訴情節相符，並經證人即被害人
    甲○○之妻丁○○證述明確，並有上開恐嚇信二封、臺中區中小企業銀行田中分
    行八十五年六月七日中田中字第一一六號函附卷足憑（見警訊卷第十一至十七頁
    ），本院復審酌上開信函內容中所記載「生哥，前兩年您出來選議員時，寄放在
    小弟這裡的三把手槍，小弟一直都替您保存很好，不知道您何時要收回呢？小弟
    因撤銷假釋，現在跑路中，怕那天一不小心回去蹲，槍械部分交代不清，可能把
    您拖下水，當然機會不大啦，但也要看您怎麼做」、「就是因為之前您用的那場
    筒仔，我被判兩個月，您是老闆占三分，多少也要表示一下，您真的不肯幫忙的
    話，那麼請生哥您屁股洗乾淨，一起坐牢吧！」等文字，客觀上均足認有恐嚇被
    害人甲○○交付金錢之內容，且被告於寄發第二封信時同時寄交上開改造槍枝、
    改造子彈，更足令被害人甲○○心生恐懼應甚明確，被告辯稱並無恐嚇犯意云云
    ，應屬卸責之詞，不足採信。又
  (三)被告雖另辯稱上開改造槍枝、改造子彈係被害人甲○○所交予寄放，另因其替被
    害人甲○○經營賭場頂罪，伊僅係索取應得之紅利，並無恐嚇取財之意云云，惟
    查被害人甲○○於警訊、偵查堅決否認曾交付上開改造槍枝、改造子彈予被告，
    並指稱僅見過被告，並無認識被告，亦未僱傭被告等語（見警訊卷第第一頁背面
    、偵五二九二號卷第十八頁背面），本院審之被告寄發上開信函亦在恐嚇取財已
    如前述，則被告前揭辯辭若無積極證據足資證明，實難遽信，本院礙難採信。從
    而本院依現有證據，僅能認定被告所持有上開改造槍枝、改造子彈之來源，係由
    不詳姓名者所交付。綜上所述，本件事證明確，被告前揭犯行均堪認定。
二、查被告行為時所涉犯之槍砲彈藥刀械管制條例第四條第一項第一款、第十條第三
    項規定，歷經八十五年九月二十五日、八十六年十一月二十四日、九十年十一月
    十四日三次修正，修正後之新法增列改造模型槍為管制槍枝，其持有改造模型槍
    之法定刑度均較舊法重，依刑法第二條第一項但書之規定，自應適用舊法（即七
    十九年七月十六日修正公布之槍砲彈藥刀械管制條例）處斷。核被告持有上開改
    造模型槍、改造子彈之行為，係犯修正前（即七十九年七月十六日修正公布）槍
    砲彈藥刀械管制條例第十條第三項之未經許可持有其他可發射子彈之槍枝罪、同
    條例第十一條第三項之未經許可持有子彈罪。檢察官起訴法條雖有未洽，然公訴
    檢察官於原審當庭已變更起訴法條為前揭法條，本院自毋庸再予變更法條。另核
    被告寄發恐嚇信及槍彈向被害人恐嚇取財，惟被害人未付款而未遂之行為，係犯
    刑法第三百四十六條第三項、第一項之恐嚇取財未遂罪。被告以一行為，同時持
    有模型手槍及子彈，係一行為觸犯數罪名，為想像競合犯，應依刑法第五十五條
    之規定，從一重之未經許可持有槍枝罪處斷。被告右揭二次恐嚇取財犯行，均已
    著手實施恐嚇取財行為，惟因被害人甲○○均未交付財物，為未遂犯；被告二次
    恐嚇取財未遂犯行，時間緊接，手法相同，所犯係犯罪構成要件相同之罪，顯係
    基於概括之犯意反覆為之，為連續犯，應論以一罪，並依法加重其刑；又被告雖
    已著手恐嚇取財行為之實施，惟尚未生被害人交付財物之結果，渠犯罪尚屬未遂
    ，爰依刑法第二十六條前段之規定，按既遂犯之刑度減輕其刑，並先加重後減輕
    之。再按未經許可，無故持有槍、彈罪，其持有之繼續，為行為之繼續，至持有
    行為終了時，均論為一罪，不得割裂。若持有之後，以之犯他罪，兩罪間之關係
    如何，端視開始持有之原因為斷，如早已非法持有槍、彈，後另起意犯罪；或意
    圖犯甲罪而持有槍、彈，卻持以犯乙罪，均應以數罪併罰論處；必因意圖犯某罪
    而持有槍、彈，嗣後果持之以犯該罪，兩罪間始有牽連犯之適用。本件被告自被
    害人甲○○處收受槍枝及子彈之時間係八十四年底或八十五年初，顯然無從預知
    其後會於八十五年五月間因被通緝缺錢花用，而以恐嚇信及槍枝、子彈向被害人
    甲○○恐嚇取財未遂，是其一開始持有前開槍、彈之原因，顯然僅係單純持有，
    其後始另行起意而犯前揭恐嚇取財未遂罪，依前揭說明，被告所犯持有槍彈及恐
    嚇取財未遂二罪間，尚無牽連關係，應予分論併罰，公訴意旨認係牽連犯，被告
    辯稱係兩者有牽連關係云云，均屬誤認，本院不予採認，併此敘明。
三、原審判決關於被告恐嚇取財未遂部分，依刑法第五十六條、第三百四十六條第一
    項、第三項、第二十六條前段、第三十八條第一項第二款、罰金罰鍰提高標準條
    例第一條前段等規定，並審酌被告前有懲治盜匪條例之前科紀錄、素行非佳，及
    其犯罪之動機、目的、手段、對社會治安與被害人所生之危害，暨犯後坦承犯行
    之態度等一切情狀，量處被告有期徒刑八月，並敘明扣案具殺傷力如附表編號一
    所示之模型手槍一枝，係屬違禁物，且係供恐嚇取財犯行所用之物，業據被告供
    明在卷，應依刑法第三十八條第一項第一款、第二款之規定宣告沒收之；如附表
    編號二所示之改造子彈一顆，經鑑驗機關拆解完竣後，雖已失違禁物屬性，惟該
    子彈係被告所有且供恐嚇取財犯行所用之物，業據被告供明在卷，爰依刑法第三
    十八條第一項第二款之規定，併予宣告沒收等情，核其認事用法，並無不當，量
    刑亦稱妥適，被告就此部分上訴否認有恐嚇取財故意云云，不足採信，上訴為無
    理由應予駁回。另原審判決關於被告違反槍砲彈藥刀械管制條例部分固非無見，
    然被告所持有之上開改造槍枝、改造子彈並無證據證明係被害人甲○○所交付，
    原審判決事實卻認定係由被害人所交付，顯有未洽，且如原審前揭事實認定，則
    應認被告寄藏上開改造槍枝、改造子彈，惟原審仍認定被告僅有持有行為，其認
    定事實與判決理由即有矛盾，被告上訴雖未否認持有上開改造槍枝、子彈，然原
    審判決既有上開可議之處，自應由本院撤銷改判。爰審酌被告前有懲治盜匪條例
    之前科紀錄、素行非佳，及其犯罪之動機、目的、手段、對社會治安與被害人所
    生之危害，暨犯後坦承部分犯行，態度尚稱良好等一切情狀，量處如主文第二項
    所示之刑，並就前揭駁回上訴與撤銷改判部分，定其應執行刑，以資懲儆。又扣
    案具殺傷力如附表編號一所示之改造模型槍一枝，係屬違禁物，應依刑法第三十
    八條第一項第一款之規定宣告沒收之，另扣案之如附表編號二所示之改造子彈一
    顆，經鑑驗機關拆解完竣後，雖已失違禁物屬性，爰不另於被告違反槍砲彈藥刀
    械管制條例犯行宣告沒收，附此敘明。
參、據上論斷，應依刑事訴訟法第三百六十八條、第三百六十九條第一項前段、第三
    百六十四條、第二百九十九條第一項前段，修正前（即七十九年七月十六日修正
    公布）之槍砲彈藥刀械管制條例第十條第三項、第十一條第三項，刑法第十一條
    前段、第二條第一項但書、第五十五條前段、第五十一條第五款、第三十八條第
    一項第一款，罰金罰鍰提高標準條例第一條前段，判決如主文。
本案經檢察官丙○○到庭執行職務。
中      華      民      國      九十三   年       七      月     一     日
                                    臺灣高等法院臺中分院刑事第八庭
                                          審判長法  官  羅  得  村
                                                法  官  黃  文  進
                                                法  官  陳  毓  秀
右正本證明與原本無異。
不得上訴。
               書記官  蕭  玉  真
中      華      民      國      九十三   年       七      月     二     日
附錄本案論罪科刑主要法條：
槍砲彈藥刀械管制條例（民國七十九年七月十六日修正公布）
第 十 條  未經許可製造、販賣或運輸第四條第一款所稱其他可發射金屬或子彈具有
          殺傷力之各式槍砲者，處五年以下有期徒刑。
          意圖供自己或他人犯罪之用，而犯前項之罪者，處六月以上五年以下有期
          徒刑，得併科三萬元以下罰金。
          未經許可無故持有、寄藏或意圖販賣而陳列第一項所列各式槍砲之一者，
          處三年以下有期徒刑。
          第一項及第二項之未遂犯罰之。
第十一條  未經許可製造、販賣或運輸彈藥者，處六月以上五年以下有期徒列。
          意圖供自己或他人犯罪之用，而犯前項之罪者，處一年以上七年以下有期
          徒刑，得併科五萬元以下罰金。
          未經許可無故持有、寄藏或意圖販賣而陳列彈藥者，處三年以下有期徒刑
          。
          第一項及第二項之未遂犯罰之。
刑法第三百四十六條
意圖為自己或第三人不法之所有，以恐嚇使人將本人或第三人之物交付者，處六月以
上五年以下有期徒刑，得併科一千元以下罰金。
以前項方法得財產上不法之利益或使第三人得之者，亦同
前二項之未遂犯，罰之。
附表：
一、具有殺傷力之德製八ｍｍ半自動金屬模型手槍一枝（含彈匣，槍枝管制編號：0
    000000000號）。
二、具有殺傷力之改造子彈一顆（由八ｍｍ空包彈加裝直徑約五．七ｍｍ之土製圓錐
    形金屬彈頭而成）。
                                                                        Ｆ
